【裁判字號】    97,交簡上,55
【裁判日期】    971231
【裁判案由】    過失傷害
【裁判全文】
臺灣嘉義地方法院刑事判決            97年度交簡上字第55號
上  訴  人
即  被  告  甲○○
選任辯護人  熊治璿律師
上列上訴人因被告過失傷害案件，不服本院嘉義簡易庭於民國97
年7 月31日97年度嘉交簡字第84號第一審簡易判決（聲請簡易判
決處刑案號：97年度偵字第584 號），提起上訴，本院管轄之第
二審合議庭判決如下：
    主  文
原判決撤銷。
甲○○因過失傷害人，處有期徒刑肆月，如易科罰金，以新臺幣
壹仟元折算壹日，緩刑貳年。
    犯 罪 事 實
一、甲○○於民國96年11月15日11時5 分許，騎乘車牌號碼6GC-
    990 號機車，搭載李信輝，沿嘉義縣大林鎮○○路由東往西
    之方向行駛，途經中興路與中林路之交岔路口時欲左轉進入
    中林路時，甲○○採取兩段式左轉方式，先行駛入中林路口
    暫停，本應注意中林路為閃光紅燈號誌，屬支線道，應暫停
    讓幹線道即中興路之車輛先行，且依當時情形天候晴、日間
    自然光線、柏油路面乾燥無缺陷、無障礙物、視距良好，又
    無不能注意之情事，竟疏未注意禮讓幹線道車先行，適有乙
    ○○所騎乘之車牌號碼KA7-185 號機車沿中興路由東往西行
    至該路口，亦疏未注意，中興路為閃光黃燈號誌，應減速接
    近，小心通過，2 車因而發生擦撞，乙○○因此受有頭部外
    傷併左側硬腦膜下出血、雙側顴骨骨折及上頷骨骨折、左側
    胸部挫傷、右側硬腦膜下積水等傷害。甲○○於肇事後，隨
    即向到場處理之員警自首而接受裁判。
二、案經乙○○訴由嘉義縣警察局民雄分局報告臺灣嘉義地方法
    院檢察署檢察官聲請以簡易判決處刑。
    理  由
一、按被告以外之人於審判外之陳述，雖不符刑事訴訟法第159
    條之1 至第159 條之4 之規定，而經當事人於審判程序同意
    作為證據，法院審酌該言詞陳述或書面陳述作成時之情況，
    認為適當者，亦得為證據。當事人、代理人或辯護人於法院
    調查證據時，知有第159 條第1 項不得為證據之情形，而未
    於言詞辯論終結前聲明異議者，視為有前項之同意，刑事訴
    訟法第159 條之5 定有明文。查本件被告甲○○於言詞辯論
    終結前，對於下述本院採為認定犯罪事實依據之各項證據之
    證據能力，均未聲明異議，復經本院於審理時逐一提示予被
    告表示意見，本院審酌該等證據之取得過程並無瑕疵，與本
    案待證事實間復具有相當之關聯性，以之為本案證據並無不
    當，自得採為本件認定事實之基礎，合先敘明。
二、上開犯罪事實，業據被告甲○○於本院審理時坦承不諱，核
    與證人即告訴人乙○○於警詢中指訴、證人李信輝於警詢證
    述上開2 車互為撞擊之情節均屬相符，復有道路交通事故現
    場圖、道路交通事故調查報告表(一)、(二)各1 份、現場照片16
    張、慈濟醫院大林分院診斷證明書1 紙，及嘉義縣警察局民
    雄分局97年5 月20日函附更正道路交通事故現場圖、報告書
    及現場照片12張等在卷足參，是被告騎乘上開機車於上揭時
    、地，確有與告訴人騎乘之上開機車發生碰撞，告訴人並受
    有上開傷害乙節，堪以認定。按閃光紅燈表示「停車再開」
    ，車輛應減速接近，先停止於交岔路口前，讓幹道車優先通
    行後認為安全時，方得續行，道路交通標誌標線號誌設置規
    則第211 條第1 項第2 款訂有明文。查被告於本件車禍事故
    發生時，係就讀於大學之人，且領有重型機車駕照，該駕照
    亦據本院當庭核閱無誤（見本院卷第79頁），是被告應係具
    有相當智識程度，且對於道路交通安全規則知之甚稔之人，
    於上揭時、地駕駛車輛，自應注意上開規定，且事故發生當
    時天候晴、日間自然光線、柏油路面乾燥無缺陷、無障礙物
    、視距良好，有道路交通事故調查報告表(一)在卷可考，又無
    不能注意情事，竟疏未注意，於行經閃光紅燈號誌交岔路口
    時，未暫停讓幹線道車先行，以致與行經該路口亦疏未注意
    閃光黃燈號誌應減速接近小心通過之告訴人所駕駛之機車發
    生碰撞，被告顯有過失甚明。況本件經送請臺灣省嘉雲區車
    輛行車事故鑑定委員會鑑定結果，認定：「被告駕駛普通重
    機車，在閃光紅燈號誌交岔路口，支線道車未暫停讓幹線道
    車先行，為肇事主因。乙○○駕駛普通重機車，行經閃光黃
    燈號誌交岔路口，未減速接近，小心通過，為肇事次因。」
    等語，有該鑑定委員會97年6 月30日嘉雲鑑960330字第0975
    801982號函檢送之鑑定意見書1 份附卷足參（見原審卷第39
    至40頁），與本院前揭認定被告駕車有過失等情相符，是被
    告駕駛上開車輛，確有行經閃光紅燈號誌交岔路口時，未暫
    停讓幹線道車先行等過失駕駛行為，要屬無疑。雖告訴人乙
    ○○就本件車禍事故之發生與有過失，惟本件事故既係被告
    上開過失行為所併合肇致，被告自不能解免其罪責，附此敘
    明。另告訴人因本件交通事故，受有頭部外傷併左側硬腦膜
    下出血、雙側顴骨骨折及上頷骨骨折、左側胸部挫傷、右側
    硬腦膜下積水等傷害，亦有慈濟醫院大林分院診斷證明書1
    份在卷可憑（見警卷第28頁），足見告訴人上開受傷，與被
    告之過失行為間有相當因果關係。綜上所述，本件事證明確
    ，被告犯行，洵堪認定，應予依法論科。
三、論罪科刑
  (一)核被告所為，係犯刑法第284 條第1 項前段之過失傷害人罪
    。另被告於犯罪後，立即報警前來處理，並留待現場，於有
    偵查權限之人知悉犯罪人之前，主動向到場處理事故之員警
    陳明係肇事者，並陳述肇事經過，表示接受裁判，此有嘉義
    縣警察局道路交通事故肇事人自首情形紀錄表1 份附卷可佐
    （見警卷第17頁），為對於未發覺之罪自首而接受裁判，應
    依刑法第62條前段之規定減輕其刑。
  (二)原審以事證明確予以論罪科刑，固非無見，惟：1.按科刑時
    應以行為人之責任為基礎，並審酌一切情狀，尤應注意犯罪
    行為人違反義務之程度，為科刑輕重之標準，刑法第57條第
    8 款定有明文，查本件被告之過失駕駛行為雖係肇事主因，
    然觀諸本件交通事故情節，告訴人亦有疏未注意行經閃光黃
    燈應減速接近並小心通過之過失，且依據刑法第284 條第1
    項前段之規定：「因過失傷害人者，處6 月以下有期徒刑、
    拘役或5 百元以下罰金」，本罪最重法定刑即為有期徒刑6
    月，原審未均衡慮及被告與告訴人於本件交通事故之過失程
    度，即竟而量處本罪法定刑最重之有期徒刑6 月，尚有未合
    。2.被告於犯罪後，立即報警前來處理，並留待現場，於有
    偵查權限之人知悉犯罪人之前，主動向到場處理事故之員警
    陳明係肇事者，並陳述肇事經過，表示接受裁判等情，業如
    前述，原審雖於據上論斷欄引用刑法第62條前段，惟仍量處
    最重之法定刑，對此有利於被告之情形，未說明何以不減輕
    其刑之理由，核有理由不備之違法。3.被告於上訴後，與告
    訴人已達成和解，賠償告訴人新臺幣（下同）20萬元（不含
    強制責任險），併給付完畢，此有調解程序筆錄及國泰世華
    商業銀行匯出匯款回條影本等各1 份在卷可稽（見本院卷第
    54頁、第85頁），原審亦未及審酌。綜上，上訴人上訴意旨
    認原審量刑過重，為有理由，自應由本院予以撤銷改判。爰
    審酌被告素行尚佳，有臺灣高等法院被告前案紀錄表1 份附
    卷足參，為有相當智識程度之人，竟於駕駛機車時疏未注意
    交通情狀，竟而肇生本件交通事故，致令告訴人受有上開有
    前揭傷害，危害行車安全及用路人之權益，惟考量其係因搭
    載同學前往眼科就診，出於同學情誼而騎乘機車之動機，且
    其犯後亦與告訴人成立和解，並賠償告訴人20萬元，兼衡其
    犯後坦承之態度，本件應負肇事主因之過失程度等一切情狀
    ，量處如主文第2 項所示之刑，並諭知易科罰金折算標準，
    以示懲儆。
  (三)另查被告前未曾因故意犯罪受有期徒刑以上刑之宣告，此有
    上開前案紀錄表1 份在卷可參，並與告訴人成立和解，且已
    賠償告訴人20萬元，均如前述，是堪認被告經此次刑之宣告
    ，應知警惕而無再犯之虞，本院認其所受宣告之刑，以暫不
    執行為適當，爰併諭知緩刑2 年，以啟自新。
據上論斷，應依刑事訴訟法第455 條之1 第1 項、第3 項、第36
9 條第1 項前段、第364 條、第299 條第1 項前段，刑法第284
條第1 項前段、第62條前段、第41條第1 項前段、第74條第1 項
第1 款，刑法施行法第1 條之1 第1 項、第2 項前段，判決如主
文。
本案經檢察官姜智仁到庭執行職務。
中    華    民    國    97    年    12    月    31    日
                  刑事第一庭  審判長法  官  許進國
                                    法  官  黃琴媛
                                    法  官  張志偉
上列正本證明與原本無異。
本件不得上訴。
中    華    民    國    97    年    12    月    31    日
                                    書記官  張子涵


司法院資訊處製作；財團法人民間司法改革基金會備份。
